臺灣高等法院高雄分院民事裁定　　　　　 96年度抗字第103號
抗　告　人　海上皇宮股份有限公司
法定代理人　甲○○
相　對　人　交通部港務局
法定代理人　乙○○
上列抗告人因與相對人間給付租金強制執行事件事件，抗告人對
於民國96年3 月19日臺灣高雄地方法院93年度執字第66939 號所
為裁定提起抗告，本院裁定如下：
    主  文
原裁定廢棄，發回台灣高雄地方法院。
    理  由
一、聲明異議及抗告意旨略以：執行法院以財團法人中國驗船中
    心及財團法人中華民國企業技術鑑定委員會分別鑑估執行標
    的「海上皇宮」、「海上御廚」總價為新台幣（下同）4633
    萬元、4905萬6000元，作為訂定底價之參考，顯與債務人委
    請中華海事檢定社鑑價（總價3 億8000萬元）差距過大，且
    前述二機構，將系爭執行標的以一般廢鐵估價，未考慮系爭
    標的之商業價值（例如香港珍寶皇宮海鮮舫，於西元1999年
    底之成交金額為港幣1 億6600萬元，當時船齡已超過20年）
    及同法院90年執字第19854 號就系爭標的所定底價為5 億元
    等情，顯有損於債權人及債務人之權益。又鈞院第2 次拍賣
    所定保證金之數額200 萬元，為第1 次拍賣5 分之1 ，顯有
    未妥。如依第2 次拍賣保證金數額，探測拍賣底價，顯與債
    務人委請中華海事檢定社鑑價（總價3 億8000萬元）差距過
    大，顯有不當，為此請求廢棄原裁定，俾執行法院重新訂定
    拍賣底價及提高保證金等語。
二、按海商法所定之船舶，其強制執行程序，除本法另有規定外
    ，準用關於不動產執行之規定，強制執行法第114 條第1 項
    前段，定有明文。本件系爭執行標的「海上皇宮」、「海上
    御廚」，因無動力不能供航海之用，並非海商法第1 條所謂
    之「船舶」，原執行法院據以依「動產」之強制執行方法為
    執行，同時考量系爭執行標的價值昂貴，並依同法第70條之
    規定依職權酌定底價及保證金，第1 次拍賣保證金定為1000
    萬元，第2 次拍賣保證金定為200 萬元。但卷內並未附有原
    執行法院2 次拍賣所核定底價之資料，致是否確實有核定底
    價及所核定之底價為何，以及第2 次拍賣執行法院除酌減保
    證金外，有無酌減底價等情不詳，有該執行卷足憑。經執行
    法院傳真相關文件至本院因此得以確定：執行法院認本件底
    價應行保密，故核定底價之相關資料未附於卷內，但本件確
    有定底價，以及第2 次拍賣並未酌減底價之金額，僅酌減保
    證金之金額而已。惟查：(一)保證金之數額通常按底價之一定
    成數定之，此為經常參與拍賣程序之眾人所週知之執行慣例
    ，為渠等所信賴，並據為渠等參與標買與否之參考。本件定
    第2 次拍賣係酌減保證金之數額為第1 次拍賣所定保證金數
    額之5 分之1 ，在拍賣公告未告知拍賣底價不變之情形下，
    則因保證金額大比例酌減，自會引發底價亦大幅酌減之疑慮
    ，即影響參與標買者之出價，牽連影響債權人、債務人之權
    益，執行法院該部分處理，自有不當。(二)系爭執行標的，依
    執行法院委託之鑑定機構鑑定，依解體船的市場價格評估尚
    有4 千餘萬元之價值，與抗告人所提出之鑑定報告認為系爭
    執行標的折舊後尚有3 億8 千萬之價值，相差甚鉅，原裁定
    固已說明其取捨各該鑑定報告之心證理由，但並未對於同院
    曾執行同一標的之90年執字第19854 號執行事件是否確如抗
    告人所指係核定底價為5 億元，該事件當時之鑑價及拍賣過
    程、出價情形如何，何以二者差距如此之大之緣故提出說明
    ，以為定價之參考，亦有可議。(三)原執行法院再次拍賣訂定
    上述保證金，非僅債務人即抗告人聲明異議而已，併案債權
    人戴素鈴對此亦於95年12月19日聲明異議（執行卷(二)第116
    、117 頁），惟執行法院對戴素鈴之異議並未處理，其雖非
    抗告法院應審究之範圍，然本件執行程序既有上開(一)、(二)所
    述可議之處，抗告意旨求為廢棄原裁定，應認有發回一併處
    理之必要，其抗告為有理由。爰將原裁定予以廢棄，發回執
    行法院更為適法之處理。
三、據上論結，本件抗告為有理由，依民事訴訟法第492 條，裁
    定如主文。
中　　華　　民　　國　　96　　年　　4 　　月　　30　　日
                            民事第六庭
                                審判長法官  許明進
                                法      官  謝肅珍
                                法      官  陳真真
以上正本證明與原本無異。
如不服本裁定應於送達後10日內向本院提出再抗告狀 (並按他造
當事人之人數附繕本)， 並繳納再抗告費新臺幣1,000 元。再為
抗告應以適用法規顯有錯誤為理由，並經本院之許可，該許可以
原裁定所涉及之法律見解具有原則上之重要性者為限，並委任律
師為代理人。
中　　華　　民　　國　　96　　年　　4 　　月　　30　　日
                                書  記  官  賴梅琴
抗告人之配偶、三親等內之血親、二親等內之姻親，或抗告人為
法人、中央或地方機關時，其所屬專任人員具有律師資格並經法
院認適當者，亦得為第三審代理人。抗告人或其法定代理人具有
律師資格者及前項情形，應於提起抗告或委任時釋明之。
